【裁判字號】    90,易,3167
【裁判日期】    920922
【裁判案由】    詐欺
【裁判全文】
臺灣高雄地方法院刑事判決                          九十年度易字第三一六七號
    公  訴  人  臺灣高雄地方法院檢察署檢察官
    被      告  丁○○
    選任辯護人  吳賢明  律師
                許乃丹
                吳世敏
右列被告因詐欺案件，經檢察官提起公訴（九十年度偵字第一九二號）及移
九十一年度偵字第六五二九號），本院判決如左：
    主  文
丁○○連續意圖為自己不法之所有，以詐術使人將本人之物交付，累犯，處有期徒刑
年捌月。
    事  實
一、丁○○自民國（下同）六十八年起，履犯竊盜、侵占、詐欺、偽造文書等罪，分
    別法院判刑入監執行完畢，最近一次於八十三年間犯詐欺罪，經臺灣高等法院高
    雄分院以八十四年度上易字第一０六八號判處有期徒刑二年四月確定，於八十六
    年五月三十日執行完畢，仍不知悛悔，緣丙○○於八十八年九月間，與富邦人壽
    保險業務員張婉雯共赴高雄市左營區○○○路一四三巷十二號三樓丁○○住處，
    辦理有關保險事宜時，丁○○在閒談中探知丙○○與乙○○手頭均不寬裕，竟意
    圖為自己不法之所有之概括犯意，先詐稱伊有一支明牌是台北一位蔡姓友人提供
    ，必可簽中，邀丙○○、乙○○共同出資簽賭，一起發財，陳、張二人一時心動
    ，不疑有它，丙○○乃交付新台幣（下同）二萬五千元、乙○○則交付一萬元給
    丁○○。同日晚，丁○○再致電丙○○表示，已簽中一千二百八十萬元；向張婉
    雯表示簽中一千二百萬元，並隨即交付丙○○一千二百八十萬元之支票一紙，存
    入丙○○在合作金庫灣內分行之帳戶中；另交付乙○○發票人為陳朝宗，發票日
    為八十八年十月二十二日，付款人為第一商業銀行灣內分行，面額為一千二百萬
    元之支票，以堅其心。惟上開一千二百萬元及一千二百八十萬元之支票均屆期退
    票，丁○○又向丙○○稱需先付一百二十五萬元始能取得該一千二百八十萬元之
    簽賭款，丙○○為取得該款，乃簽發發票人為自己、發票日為八十九年二月二十
    五日、面額為一百二十五萬元之支票一張交付予丙○○，以此方式使乙○○、丙○○陷於錯誤而交付款項。詎丁○○取得該支票後，旋向地下錢莊借款十三萬五
    千元，嗣有地下錢莊之人持丙○○上開所簽發之支票要求丙○○還款時，丙○○
    再尋丁○○不著，丙○○與乙○○始知被騙。丁○○再承前概括犯意，於八十八
    年十一月初，以相同方式，邀黃源共同出資簽賭，一起發財，算黃源一份。
    之後丁○○即向黃源表示已簽中五百六十六萬元，並交付發票人為陳朝宗，發
    票日為八十八年十一月十一日，付款人為台灣銀行鼓山分行，面額為五百六十六
    萬元之支票，以堅其心，隨後即以要求投資為由向黃源連續詐得共五十萬元，
    惟上開支票屆期即遭退票，黃源始知受騙。另丁○○承前概括犯意，於八十八
    年十二月間，以成立每會一萬元之互助會為餌，邀丙○○、戊○○、甲○○○（
    即邱玉茹）入會，戊○○等三人乃同意各參加一會並在八十八年十二月及八十九
    年一月共繳交二會會款後，因未見丁○○交付會單，亦未見丁○○有實際開標情
    形，相詢之下，始知丁○○根本未組該互助會。丁○○復承前概括犯意，於八十
    八年十二月間，以同一手法，謂其有明牌，鼓勵戊○○簽賭，戊○○乃給付丁○○一萬元，丁○○謊稱其合夥簽中五十六萬元，而於八十八年十二月十八日十二
    許約戊○○、甲○○○至高雄市○○路上第一素食館，當面給付發票人為賴春鴻
    、發票日為八十九年二月十五日、面額為五十六萬元之支票一張，並要戊○○兌
    現後再分帳；戊○○因積欠甲○○○二十多萬元借款，乃當場轉交予甲○○○，
    並要甲○○○支付丁○○應分得之款項。嗣後，丁○○即分別向甲○○○於八十
    八年十二月二十五日向取得七萬三千元、八十九年一月四日取得五萬元之款項，
    惟該支票於八十九年二月十五日屆期後亦未獲兌現，戊○○、甲○○○始知被騙
    。
二、案經丙○○、乙○○、戊○○、甲○○○訴由臺灣台南地方法院檢察署檢察官呈
    請台灣高等法院檢察官移請轉台灣高雄地方法院檢察署檢察官偵查起訴及黃源
    訴由臺灣高雄地方法院檢察署檢察官移送併辦。
    理  由
一、本件訊之被告丁○○固不否認有交付告訴人丙○○面額一千二百八十萬元、告訴
    人乙○○面額一千二百萬元之支票、告訴人戊○○五十六萬元之支票，並收受告
    訴人丙○○所簽發之一百二十五萬元支票，另收受告訴人丙○○、戊○○、甲○○○各二會之會款；及之後再向告訴人甲○○○取得五萬元之款項；及收受告訴
    人黃源五十萬元之款項，惟矢口否認有何詐欺取財犯行，辯稱：伊給丙○○的
    一千二百八十萬元支票、給乙○○一千二百萬元支票及給戊○○五十六萬元之支
    票是中六合彩之賭金，由組頭開給伊的，伊不知道會退票；而丙○○再交付其所
    簽發之一百二十五萬元支票是丙○○要拿給伊再去簽六合彩的。而互助會亦確有
    其事，會首為陳秀霞，並非虛設；另收受甲○○○五萬元之款項及黃源五十萬
    元之款項均是要簽六合彩云云。惟查，右揭事實，業據告訴人乙○○、丙○○、
    戊○○、甲○○○、黃源指訴綦詳；而被告雖辯稱：有收受告訴人丙○○、戊○○、甲○○○之二會會款，會首是陳秀霞（見本院九十一年一月九日審判筆錄
    ），惟迄今均無法提出會單或提供其所謂之會首陳秀霞之年籍、住址以供本院查
    證，顯見該陳秀霞之人為被告臨訟所虛構。再經訊問被告其所簽牌之六合彩組頭
    為誰，被告先供稱：伊係向台中、新營之組頭簽牌等語（見台灣高雄地方法院檢
    察署九十年度偵字第一九二號卷第三十一頁正面）；其後則改稱：伊係向組頭蔡
    世洲簽牌等語（見本院九十二年六月十九日審判筆錄）；之後則再改稱：係在高
    雄市的一個公園向組頭「毛的」簽牌等語（見本院九十二年七月十六日審判筆錄
    ），前後供述不一，容有重大瑕疵；且被告迄今均無法提供簽單以實其說，足見
    被告係以簽牌為詐術而詐取告訴人等之財物。此外，復有告訴人丙○○提出其託
    收支票之合作金庫活期儲蓄存款存摺影本（見台灣台南地方法院檢察署八十九年
    度偵字第四０三八號非影印卷第二十八頁）、告訴人乙○○提出其託收支票之銀
    行存款存摺影本（見台灣高雄地方法院檢察署九十年度偵字第一九二號卷第三十
    五頁）；發票人為陳朝宗、面額為五百六十六萬元之支票及退票理由單（見台灣
    台南地方法院檢察署八十九年度偵字第四０三八號非影印卷第一頁）；發票人為
    陳朝宗、面額為一千二百萬元之支票及退票理由單（見台灣台南地方法院檢察署
    八十九年度偵字第四０三八號非影印卷第二、三頁）；發票人為丙○○、面額為
    一百二十五萬元之支票（見台灣台南地方法院檢察署八十九年度偵字第四０三八
    號非影印卷第二十六頁）；發票人為賴春鴻、面額為五十六萬元之支票及退票理
    由單（見台灣台南地方法院檢察署八十九年度偵字第四０三八號非影印卷第二十
    九頁）各一份在卷可稽。事證明確，被告犯行足堪認定。
二、核被告所為，係犯刑法第三百三十九條第一項之詐欺取財罪。被告先後多次詐欺
    取財犯行，時間緊接，所犯構成要件相同，顯係基於概括犯意為之，為連續犯，
    應依刑法第五十六條規定論以一罪，並加重其刑。公訴意旨認就被告詐欺告訴人
    丙○○、乙○○共同出資簽賭部分，係共同詐得告訴人丙○○、乙○○共四萬元
    云云，惟告訴人丙○○係給付被告二萬五千元（見台灣台南地方法院檢察署八十
    九年度偵字第四０三八號非影印卷第二十頁背面），告訴人乙○○係給付被告一
    萬元（見本院九十二年七月十六日審判筆錄），是公訴意旨容有未洽。再公訴意
    旨認被告鼓勵告訴人戊○○簽賭以小博大，告訴人戊○○因而給付被告一萬八千
    元，被告並向告訴人戊○○謊稱其簽中五十八萬元云云；惟實際上告訴人戊○○
    給付並為被告所自承者僅有一萬元，被告並向告訴人戊○○謊稱其簽中五十六萬
    元（見本院九十一年一月九日、一月三十日審判筆錄），是上開部分，亦有未洽
    。再公訴意旨認被告以成立每會一萬元之互助會為餌，邀告訴人丙○○、戊○○
    、甲○○○入會，告訴人等三人乃同意各參加一會，並在繳交三會會款後，始知
    被騙云云。惟實際上告訴人丙○○、戊○○、甲○○○均僅繳交二會會款即知被
    騙（分別見台灣台南地方法院檢察署八十九年度偵字第四０三八號非影印卷第二
    十二頁正面、本院九十一年一月九日審判筆錄、台灣高雄地方法院檢察署九十年
    度偵字第一九二號卷第三十頁正面），是此部分亦有誤會。另公訴人雖未就被告
    詐欺告訴人黃源五十萬元部分提起公訴（即臺灣高雄地方法院檢察署九十一年
    度偵字第六五二九號移請併辦部分），惟檢察官就犯罪事實一部起訴，其效力及
    於全部，就被告此部分之犯行，業經本院前開認定屬實，經核與前揭論罪科刑之
    詐欺告訴人乙○○、丙○○、戊○○及甲○○○之犯行部分，具有連續犯之裁判
    上一罪關係，本院自應就此起訴效力所及之部分併予審究。再被告自六十八年起
    ，履犯竊盜、侵占、詐欺、偽造文書等罪，分別經法院判刑入監執行完畢，最近
    一次於八十三年間犯詐欺罪，經臺灣高等法院高雄分院以八十四年度上易字第一
    ０六八號判處有期徒刑二年四月確定，於八十六年五月三十日執行完畢，有台灣
    高雄地方法院檢察署刑案資料查註紀錄表、臺灣高等法院被告全國前案紀錄表各
    一份在卷可按，其於有期徒刑執行完畢五年以內再犯有期徒刑以上之本罪，係屬
    累犯，應依法加重其刑，並遞加重之。爰審酌被告於本件行為前已有四次詐欺前
    科，並前於八十七年一月一日起至八十八年三月間止，連續詐取另案被害人黃姿
    貽等八人之財物，經台灣高等法院高雄分院於八十八年八月十八日以八十八年度
    上易字第一０八一號判處有期徒刑二年，並於其後因被告未上訴而確定，有卷附
    台灣高等法院高雄分院八十八年度上易字第一０八一號判決（見台灣高雄地方法
    院檢察署八十九年度偵字第四０三八號卷第四至九頁）、台灣高雄地方法院檢察
    署刑案資料查註紀錄表、台灣高等法院被告全國前案紀錄表在卷可稽，仍未知悔
    悟，其不思以正當方式獲致財物，竟一再利用人性弱點詐取他人財物，惡性重大
    ，並犯罪所得高達約二百萬元（含丙○○所開立之一百二十五萬元支票），各造
    成告訴人等相當程度之損失；且犯後於偵、審期間，一再逃避而未到庭，並否認
    犯行，毫無悔意等一切情狀，量處如主文所示之刑，用資懲儆。
三、又被告前於八十七年一月一日起至八十八年三月間止，連續詐取另案被害人黃姿
    貽等八人之財物，經台灣高等法院高雄分院於八十八年八月十八日以八十八年度
    上易字第一０八一號判處有期徒刑二年，並於其後因被告未上訴而確定，已如前
    述，而本案犯罪之時間為八十八年九月至八十九年一月間，係在前開判決確定之
    後，即非前案判決效力所及，本院自應予以實體判決，併此敘明。
四、不另為無罪之諭知部分：
  (一)、公訴意旨略以：被告承前概括犯意，以同一手法，謂其有明牌，鼓勵告訴人戊○○簽賭以小博大，因而告訴人戊○○乃再繳付二萬元，被告又謊稱其簽中七
      百萬元，而以支票給付，惟該支票屆期亦未獲兌現。另被告又以前開面額五十
      六萬元之支票，向告訴人甲○○○連續詐得七萬四千元、二萬元及一萬八千五
      百元，惟事後該支票亦未獲兌現。又被告復以欲將其所有價值一百萬元之名車
      作價十萬元半賣半送給告訴人甲○○○，告訴人甲○○○不察，又再給付十萬
      元，惟事後始知被告所謂之名車根本為其向車行租用之車輛，因認被告另涉有
      刑法第三百三十九條第一項詐欺取財罪嫌云云。
  (二)、經查，被告涉嫌以上開面額五十六萬元之支票，連續詐騙告訴人甲○○○七萬
      四千元、二萬元、一萬八千五百元；及被告以欲將其所有價值一百萬元之名車
      作價十萬元半賣半送給告訴人甲○○○，告訴人甲○○○不察，又再給付被告
      十萬元，惟事後始知被告所謂之名車根本為其向車行租用之車輛等情，業經被
      告否認，並除告訴人甲○○○之指訴外，別無其他證據可證；另被告涉嫌以同
      一手法，謂其有明牌，鼓勵告訴人戊○○簽賭以小博大，另詐得告訴人戊○○
      二萬元，並被告又謊稱其簽中七百萬元，而以支票給付，惟該支票屆期亦未獲
      兌現等情，亦為被告所否認，且除告訴人戊○○之指訴外，亦無其他證據可證
      。是本院原應就上開部分為被告無罪之諭知，惟因公訴人認此部分犯行與前開
      判決有罪部分具有連續犯之裁判上一罪之法律關係，爰不另為無罪之諭知。
五、又臺灣高雄地方法院檢察署九十二年度偵字第一六八五０號併辦意旨略謂：被告
    承前概括犯意，連續詐騙告訴人黃源一百零六萬二千元，惟依本院前開所述，
    被告僅自承有收受五十多萬元（見本院九十二年七月十六日審判筆錄），以最有
    利於被告之方式計算，認被告僅收受五十萬元，其餘告訴人黃源所提之銀行提
    款證明，亦無從證明係提給被告，故僅能證明被告有詐騙告訴人黃源五十萬元
    ，其他五十六萬二千元部分則無從證明，即與本案並無連續犯關係，且未經起訴
    ，本院自無從併予審理，是就該五十六萬二千元部分應退回而由檢察官另為妥適
    之處理。
六、另臺灣高雄地方法院檢察署九十二年度偵字第一０五三五號併辦意旨略謂：被告
    於九十一年二月間，於高雄市左營區○○○路一四三巷一二號三樓，以作生意為
    由，向告訴人己○○○借得三十二萬元，並嗣後於同年四月十六日開立本票一紙
    以為擔保，約定於同年五月二十六日清償，惟屆期被告並未依約清償，並避不見
    面，因認被告另涉犯刑法第三百三十九條第一項詐欺取財罪嫌，並與前開論罪科
    刑部分具有連續犯之裁判上一罪之關係，故移請併辦云云。經查，按刑法上連續
    犯所謂出於概括犯意，必須其多次犯罪行為，自始均在一個預定犯罪計劃之內，
    出於主觀上始終同一犯意之進行，始足當之。若中途另有新犯意發生，縱所犯為
    同一罪名，究非連續其初發之意思，即不能成立連續犯。經查，被告於本案犯罪
    之時間為八十八年九月至八十九年一月間；而併辦部分，依併辦意旨所述，則為
    九十一年二月間，兩者時間相距達二年多之久，顯難認兩者自始均在被告一個預
    定犯罪計劃之內，而出於其主觀上始終同一犯意之進行，是該併辦部分，與本案
    顯無連續犯之裁判上一罪關係，本院自不得予以審理，應退回另由檢察官為妥適
    之處理。
據上論斷，應依刑事訴訟法第二百九十九條第一項前段，刑法第三百三十九條第一項
、第五十六條、第四十七條，罰金罰鍰提高標準條例第一條前段，判決如主文。
中      華      民      國    九十二    年      九      月    二十二    日
                                  臺灣高雄地方法院刑事第十四庭
                                      法  官  官  信  成
右正本證明與原本無異。
如不服本判決，應於判決送達後十日內，向本院提出上訴狀。
                                      書記官  林  明  忠
中      華      民      國    九十二    年      九      月    二十二    日
附錄本判決論罪科刑之法條：
刑法第三百三十九條第一項：
意圖為自己或第三人不法之所有，以詐術使人將本人或第三人之物交付者，處五年以
下有期徒刑、拘役或科或併科一千元以下罰金。


司法院資訊處製作；財團法人民間司法改革基金會備份。
